臺灣宜蘭地方法院刑事判決　　　　　　　99年度簡上字第51號
上　訴　人　陳慶生
即　被　告
上列上訴人因詐欺案件，不服中華民國99年9月28日本院簡易庭9
9年度簡字第611號判決（聲請簡易判決處刑案號：99年度偵字第
3013號）提起上訴，本院管轄之第二審合議庭判決如下：
    主  文
上訴駁回。
    犯罪事實
一、陳慶生前於民國96年間因竊盜案件，經本院以96年度易字第
    150號判處有期徒刑3月、6月共4罪、7月，應執行有期徒刑1
    年2月確定，嗣經本院以96年度聲減字第361號裁定減刑後定
    應執行有期徒刑7月確定，並於97年2月9日執行完畢。詎仍
    不知悔改，其可預見無故買賣、收集他人行動電話門號使用
    者，將可能藉此行動電話自行或轉由他人遂行財產上詐欺犯
    罪之目的，竟於97年間，見報紙刊登有收購門號之廣告，遂
    與刊登該收購行動電話門號之詐欺集團成員聯繫，並基於容
    認該結果發生亦不違背其本意之幫助詐欺之犯意，於97年12
    月間向黃國政請託代為介紹他人申辦行動電話門號（黃國政
    涉犯詐欺部分，現由臺灣高雄地方法院審理中），每介紹1
    張黃國政可獲得新臺幣（下同）100元之代價，黃國政遂介
    紹高志軒於97年12月30日至宜蘭縣宜蘭市申辦威寶電信股份
    有限公司（下稱威寶公司）「0000000000」號行動電話及家
    樂福電信股份有限公司（下稱家樂福公司）「0000000000」
    號行動電話（高志軒所犯詐欺部分，業經本院以98年度簡字
    第695號判處有期徒刑3月確定），高志軒於申辦完畢後隨即
    將前開行動電話交予黃國政，黃國政再交予陳慶生，陳慶生
    再於同日即97年12月30日交付前開行動電話予真實姓名年籍
    不詳綽號「阿龍」之成年男子，陳慶生並從中獲得每收購1
    個門號100元（原審誤為300至500元）之報酬。嗣前述綽號
    「阿龍」所屬詐欺集團即於98年3月間在雅虎奇摩拍賣網站
    上，刊登販售SHARP牌T923型白色手機、CANON牌1000d18-55
    is型數位相機等廣告訊息，適蔡儀靜、黃衍碩分別於98年3
    月8日、98年3月9日上網競標，該詐欺集團成員即以網路軟
    體聊天之方式，分別向蔡儀靜、黃衍碩推銷上開商品，並留
    下高志軒辦理之上開「0000000000」號行動電話門號供聯絡
    之用，致蔡儀靜、黃衍碩誤以交易安全無虞，依該詐欺集團
    成員之指示，先由蔡儀靜於98年3月9日以網路銀行匯款1萬1
    千元至張建龍（業經臺灣彰化地方法院以98年度簡字第1428
    號判處有期徒刑4月確定）提供予詐欺集團所使用之臺中商
    業銀行秀水分行帳號000-000000000000號帳戶內，再由黃衍
    碩於98年3月10日以郵政自動櫃員機匯款1萬零120元至薛中
    興（涉犯詐欺部分，現由經臺灣桃園地方法院審理中）提供
    予詐欺集團所使用之渣打國際商業銀行000-000000000000
    0000號帳戶內。嗣因蔡儀靜發現詐欺集團所留電話暫停使用
    無法聯絡，黃衍碩則因久候商品未獲回應，始知受騙而報警
    處理。
二、案經臺灣宜蘭地方法院檢察署檢察官自動檢舉偵辦後聲請以
    簡易判決處刑。
    理  由
一、本件被告之供述及被告以外之人於審判外之陳述暨相關筆錄
    、書證（以下所引據者），檢察官、被告均未於本案言詞辯
    論終結前聲明異議。本院審酌該等陳述、筆錄、書證作成時
    之情況，亦無何等違背刑事訴訟程序或顯不可信之情形，倘
    以之作為本案認定犯罪事實之基礎，尚屬適當，爰依刑事訴
    訟法第159條第1項、第159條之5等規定，認均具有證據能力
    ，合先敘明。
二、訊據被告陳慶生矢口否認詐欺犯行，辯稱：其不認識高志軒
    ，故不可能找高志軒申辦行動電話門號，本件係由黃國政找
    高志軒申辦行動電話門號後，直接與綽號「阿龍」之成年男
    子接洽，黃國政卻於事後推卸責任予被告，另其亦不知將行
    動電話SIM卡交予「阿龍」之人，該人將用於詐騙他人云云
    。
    經查：
（一）證人高志軒係由證人黃國政介紹後，即於97年12月30日至
      威寶公司申辦「0000000000」號行動電話及家樂福公司申
      辦「0000000000」號行動電話，高志軒於申辦完畢後隨即
      將前開行動電話交予黃國政之事實，業據證人高志軒於警
      詢、偵訊時證述綦詳（詳偵卷第42、61、26頁）。再證人
      黃國政除於偵查時證述：被告要證人黃國政找人申辦行動
      電話，辦1支行動電話者，有介紹費100元。其介紹高志軒
      申辦之行動電話SIM卡，均在辦好當日立即都交予被告等
      語（詳偵卷第20、101頁）外，其於本院審理中復證稱：
      「高志軒是我找來申辦電話SIM卡的，高志軒將辦好的電
      話SIM卡都交給被告，被告再將電話SIM卡拿給另外一個人
      ，該人我不認識，綽號叫『阿龍』」，「辦好電話SIM卡
      ，我們將卡先交給被告，被告再將卡交給『阿龍』，錢是
      『阿龍』拿給被告，被告再算錢給我、高志軒。我、高志
      軒將電話SIM卡交給被告，當時『阿龍』也在場」，「（
      問：你看到『阿龍』拿錢給被告，被告是否將全數的錢拿
      給你們？還是有抽成？）被告也是拿100元，我們都是五
      五分帳」等語（詳本審卷第46、47頁），明確指述係由被
      告將高志軒所申辦之SIM卡交予綽號「阿龍」之人，被告
      再將「阿龍」所給予之報酬，與證人黃國政五五分帳之事
      實，且既由被告介紹證人黃國政找人申辦行動電話，由被
      告與「阿龍」接洽，亦屬合理。而證人黃國政與被告未有
      冤隙，當不致誣陷被告，故證人黃國政所述，應可採信。
（二）再被告於審理中自承：高志軒辦好行動電話當日，即將之
      交予黃國政，「阿龍」取得SIM卡後，其與黃國政各獲得
      酬勞100元等語（詳本審卷第55頁），足證被告確有因介
      紹他人申辦行動電話，並將SIM卡交予綽號「阿龍」之人
      後，每張門號SIM卡可獲取100元報酬之事實。
（三）再一般人向通訊電信公司申辦行動電話門號使用，申辦並
      無任何特殊之限制，一般民眾皆得以提出身分證明文件而
      購得不同行動電話門號使用，乃眾所週知之事實，亦為被
      告所應知，是依一般人之社會經驗，若遇他人不自行向通
      訊電信公司申辦行動電話門號，反向他人蒐集行動電話門
      號使用，乃甚為怪異之事，衡情，提供行動電話門號者對
      於該門號是否係供合法使用，絕無不起疑心之理。再以今
      日社會，利用人頭行動電話門號供作詐欺取財犯罪工具，
      迭有所聞，亦經傳播媒體廣為報導，被告對此應無不知之
      理，自可預見向其蒐集行動電話門號之綽號「阿龍」之成
      年男子可能利用其所提供之門號供作詐騙他人之用，以達
      到隱瞞身分曝光之目的，且被告於偵查時供稱：「我自己
      沒有申辦門號，我只有介紹別人申辦」等語（詳偵卷第34
      頁），則如其真不知取得SIM卡之「阿龍」將會用於非法
      之用，何不自行申辦，而取得更多報酬？是被告未詳究「
      阿龍」取得行動電話門號之用途為何，即貿然介紹他人申
      辦行動電話門號，再將之交予「阿龍」使用，顯有容任「
      阿龍」利用其申辦之行動電話門號作為詐欺取財犯罪工具
      之本意，故其有幫助他人詐欺取財之不確定故意至為明確
      。
（四）此外，尚有證人即被害人蔡儀靜、黃衍碩分別於警詢及偵
      查中指訴明確，並有門號0000000000號之行動電話預付卡
      申請書、門號0000000000號之家樂福電信門號申請書及香
      港商雅虎資訊股份有限公司臺灣分公司99年2月26日雅虎
      資訊（九九）字第478號函附網拍資料1份等在卷可稽，足
      見0000000000、0000000000號之行動電話門號，業遭詐欺
      集團成員供作詐騙被害人蔡儀靜、黃衍碩之工具，應堪認
      定。
（五）從而，本案事證明確，被告幫助詐欺犯行堪予認定，應依
      法論科。
三、按刑法上之幫助犯，係對於犯罪與正犯有共同之認識，而以
    幫助之意思，對於正犯資以助力，而未參與實施犯罪之行為
    者而言（最高法院88年度台上字第1270號判決意旨參照）。
    是以，如未參與實施犯罪構成要件之行為，且係出於幫助之
    意思提供助力，即屬幫助犯，而非共同正犯。查被告基於幫
    助詐欺取財之不確定故意，將介紹他人申辦行動電話門號提
    供予他人詐欺犯罪使用，雖並未參與詐欺取財之構成要件行
    為，然其顯係以幫助他人犯罪之意思，實施上開犯罪構成要
    件以外之行為，核其所為，係犯刑法第30條第1項前段、第3
    39條第1項之幫助詐欺取財罪。又被告以單一幫助行為，同
    時交付上開行動電話門號予詐欺集團使用，使詐欺集團成員
    向蔡儀靜、黃衍碩等被害人為詐騙行為，核屬同種想像競合
    犯，應依刑法第55條之規定，從一重之幫助詐欺罪處斷。被
    告幫助他人犯上開詐欺取財罪，為幫助犯，爰依刑法第30條
    第2項之規定，按正犯之刑減輕之。又被告前於96年間因竊
    盜案件，經本院以96年度易字第150號判處有期徒刑3月、6
    月共4罪、7月，應執行有期徒刑1年2月確定，嗣經本院以96
    年度聲減字第361號裁定減刑後定應執行有期徒刑7月確定，
    並於97年2月9日執行完畢），其受有期徒刑執行完畢，5年
    以內故意再犯本件有期徒刑以上之罪，為累犯，應依刑法第
    47條第1項之規定，加重其刑，並依法先加後減之。原審認
    被告罪證明確，依刑事訴訟法第449條第1項、第454條第2項
    ，刑法第339條第1項、第55條、第30條第1項前段、第2項、
    第41條第1項前段、第47條第1項，刑法施行法第1條之1第1
    項、第2項前段，逕以簡易判決判處有期徒刑4月，並諭知易
    科罰金之折算標準，認事用法並無違誤，量刑亦屬妥適，上
    訴意旨，空言否認犯罪，指摘原判決誤認事實，自非可採，
    其上訴無理由，應予駁回。
據上論斷，應依刑事訴訟法第455條之1第1項、第3項、第368條
，判決如主文。
本案經檢察官王清白到庭執行職務
中    華    民    國   100    年    2     月    11    日
                  刑事第二庭審判長法  官  林惠玲
                                  法  官  劉家祥
                                  法  官  張育彰
以上正本證明與原本無異。
本件不得上訴。
                                  書記官  陳靜宜
中    華    民    國   100    年    2     月    11    日
附錄本案論罪科刑法條:
中華民國刑法第339條第1項
意圖為自己或第三人不法之所有，以詐術使人將本人或第三人之
物交付者，處5年以下有期徒刑、拘役或科或併科1千元以下罰金
。